臺灣臺中地方法院民事判決
110年度訴字第937號
原      告  孫○○  
訴訟代理人  陳乃慈律師

被      告  胡○   


上列當事人間請求損害賠償事件，本院於民國110年8月18日言詞
辯論終結，判決如下：
    主    文
被告應給付原告新臺幣貳拾伍萬元，及自民國一一○年四月二日
起至清償日止，按週年利率百分之五計算之利息。
原告其餘之訴駁回。
訴訟費用由被告負擔四分之一，餘由原告負擔。
本判決原告勝訴部分得假執行，但被告如以新臺幣貳拾伍萬元為
原告預供擔保，得免為假執行。
原告其餘假執行之聲請駁回。
    事實及理由
一、原告主張：
(一)原告與訴外人劉○於民國106年2月14日結婚，二人育有一子
    。被告於109年間9月即以通訊軟體與劉○互動頻繁，被告已
    明知劉○係有配偶之人並與原告育有一子，竟仍於109年11月
    間不斷向劉○示好、追求，除透過LINE通訊軟體傳送大量曖
    昧對話外，二人並有外出約會、擁抱、親吻、性行為等親暱
    行徑，被告甚至慫恿劉○與原告離婚、離家，並有與被告同
    居等破壞原告家庭之行為，被告侵害原告配偶權之具體情狀
    詳如附件所示(參本院卷第305至329頁)。被告上開行為顯已
    逾越一般社交分際，侵害原告基於配偶關係之身分法益且情
    節重大，並導致原告與劉○於109年11月30日離婚。爰依民法
    第184絛第1項前段、後段、第195條第1項前段、第3項規定
    提起本件訴訟等語。
(二)並聲明：被告應給付原告新臺幣(下同) lOO萬元及自起訴狀
    繕本送達翌日起至清償日止，按週年利率5%計算之利息。原
    告願供擔保，請准宣告假執行。
二、被告抗辯：
(一)原告與劉○間之婚姻早有破綻，被告與劉○密切聯繫前，劉○
    即有與原告分居之想法，對於二人之相處模式等亦多有抱怨
    ，被並無介入原告及劉○間婚姻家庭生活之意。自109年11月
    5日起至同月26日止，被告與劉間之互動確已逾矩，未保持
    適當距離。被告與劉○間就原告所主張如附件所示侵權行為
    態樣，除被告未曾與劉○在外過夜或發生性行為，亦未慫恿
    劉○離婚、與劉○同居、尋找共同居住的房子等情外，其餘則
    不爭執。又原告與劉○間共同生活之圓滿安全及幸福裂痕並
    非因被告之介入所致。且被告與原告交談後，對自己不妥之
    行為亦感羞愧與抱歉，此後即無再理會劉○之噓寒問暖，絕
    無慫恿詞拋家棄子、離婚之行為。因此，尚難認被告有侵害
    原告配偶權。且縱認被告之行為確有侵害原告之配偶權，原
    告請求被告賠償100萬元亦屬過高。
(二)並聲明：原告之訴駁回。如受不利之判決，被告願供擔保請
    准宣告免為假執行。
三、本院之判斷：
(一)按因故意或過失，不法侵害他人之權利者，負損害賠償責任
    。故意以背於善良風俗之方法，加損害於他人者，亦同，民
    法第184條第1項定有明文。又數人共同不法侵害他人之權利
    者，連帶負損害賠償責任。同法第185條第1項前段亦有明文
    。又同法第195條第1項、第3項規定「不法侵害他人之身體
    、健康、名譽、自由、信用、隱私、貞操，或不法侵害其他
    人格法益而情節重大者，被害人雖非財產上之損害，亦得請
    求賠償相當之金額。」、「前二項規定，於不法侵害他人基
    於父、母、子、女或配偶關係之身分法益而情節重大者，準
    用之。」。且婚姻係以夫妻之共同生活為其目的，配偶應互
    相協力保持其共同生活之圓滿安全及幸福，而夫妻互守誠實
    ，係為確保其共同生活之圓滿安全及幸福之必要條件，故應
    解為配偶因婚姻契約而互負誠實之義務，配偶之一方行為不
    誠實，破壞共同生活之圓滿安全及幸福者，即為違反因婚姻
    契約之義務而侵害他方之權利（最高法院55年度台上字第20
    53號裁判意旨參照）。通姦行為固屬構成侵害配偶關係所生
    配偶權益之侵權行為，惟侵害配偶權之行為，並不以通姦行
    為為限，倘夫妻任一方與他人間存有逾越結交普通朋友等一
    般社交行為之不正常往來，其行為已逾社會一般通念所能容
    忍之範圍，已達破壞婚姻共同生活之圓滿安全及幸福之程度
    ，即達情節重大程度，亦足以構成侵害配偶權利之侵權行為
    。
(二)原告主張之事實，除被告與劉○在外過夜、發生性行為、同
    居，慫恿劉○離婚、尋找共同居住的房子等節外，餘為被告
    所不爭執(見本院卷第381-382頁)，並有原告提出之戶籍謄
    本、LINE聊天紀錄、存證信函、光碟等件為證，堪信屬實。
(三)被告既明知訴外人劉○係有配偶之人，與原告仍有婚姻關
    係，竟仍與劉○互以通訊軟體傳送曖昧對話，並有外出約會
    、擁抱、親吻等親暱行為，堪認被告與訴外人劉○間明顯有
    非一般普通朋友社交往來所應有之交往行為，非一般婚姻配
    偶所能容忍，情節已屬重大，是被告之行為顯足以破壞原告
    與訴外人劉○締結婚姻關係所應協力保持之信任、共同生
    活圓滿及安全幸福，自屬侵害原告基於配偶關係之身分法益
    ，並足令原告精神上受有相當痛苦而情節重大，原告本於侵
    權行為規定請求被告負非財產上之損害賠償責任，核屬有據
    。
(四)原告雖主張被告與訴外人劉○尚有在外過夜、發生性行為、
    同居，並有慫恿劉○離婚、離家之事實，惟為被告所否認。
    經查，依原告所提出之對話紀錄以觀，尚難遽認被告與訴外
    人劉○確有在外一起過夜、發生性行為、同居等事實，至被
    告與訴外人劉○於109年11月26日雖有提到租屋，是否要去看
    房子之事，惟訴外人劉○於109年11月7日即向被告表示：原
    告要抱伊被伊躲掉，伊已與原告分開睡很久了，上一次已經
    久到不記得等語(見本院卷第115頁)，於同年月22日向被告
    表示：我老公剛到家在沙發上哭了等語(見本院卷第191頁)
    ，於同月23日又向被告表示：我是有小孩的人，現在選擇愛
    情是不是真的很荒謬。我很清楚喜歡的人是你，可是我傷害
    我老公，我很難過要離開他，他希望給我好日子過，可是我
    不確定我會不會真的開心。他把我們昨天行車記錄器的對話
    聽完。他知道我的心意，也知道我想離開很難挽回了吧。他
    一直積極扮演好爸爸的角色，我姊希望我想想多溝通再做決
    定。他說我堅持要分開的話他也會跟我爭撫養權。我覺得我
    真的做錯了等語(見本院卷第191-201頁)，於109年11月24日
    復向被告表示：我現在不可能回頭跟老公在一起了，我說出
    去那一刻就決定了(見本院卷第211頁)。我跟他說，對你是
    認真的，請他放手，如果我真的錯了，我不會後悔。早上他
    把衣服洗好晾好還說要買早餐給我吃。他說他對不起，他冷
    落我3年，當時出軌的時候沒有陪伴我，讓我獨自面對，後
    來小孩的事也是讓我一個人很辛苦，沒有顧慮到我的感受等
    語(見本院卷第217頁)，足見訴外人劉○係依己意自主選擇並
    決定與原告離婚，尚難認劉○與原告離婚係因被告慫恿所致
    。又被告與劉○於109年11月26日確有討論租房子及看房子之
    事，固有LINE對話紀錄在卷可按(見本院卷第231-243頁)，
    惟劉○既係依已意決定要與原告離婚，而與被告討論租屋及
    看房之事，亦難認係被告慫恿劉○離家，原告復未能舉證證
    明此部分主張屬實，自難遽為有利於原告之認定，惟此並無
    礙於被告與訴外人劉○有前揭不當之男女交往行為之認定，
    附此敘明。
四、按慰撫金之賠償須以人格權遭遇侵害，使精神上受有痛苦為
    必要，其核給之標準固與財產上損害之計算不同，然非不可
    斟酌雙方之身分、地位、資力與加害之程度及其他各種情形
    核定相當之數額。其金額是否相當，自應依實際加害情形與
    被害人所受之痛苦及雙方之身分、地位、經濟狀況等關係決
    定之（最高法院51年度台上字第223號、85年度台上字第460
    號判決意旨參照）。查，原告係碩士畢業，從事行銷業，
    月收入約10萬元左右，係公司負責人，名下有甫購買之不動
    產，尚未交屋且貸款中，業據原告陳明在卷，被告則係大學
    畢業，目前待業中，自110年3月起沒有工作，前一份工作係
    在貿易公司當內勤，月收入28000 元，名下有機車一輛，亦
    據被告陳明在卷，佐以本院依職權調閱之二造稅務電子閘門
    所得財產資料記載之二造財產狀況（置於本院卷附證物袋內
    ，為保護二造隱私，爰不予詳細記載)，本院衡酌被告侵害
    原告身分法益之程度，認原告確已因被告之行為受精神上之
    痛苦，並參酌兩造上開經濟情況、身分、地位等一切情狀，
    認原告請求100萬元精神慰撫金，尚嫌過高，應予核減至25
    萬元為適當，是原告於此範圍之請求依法有據，逾此數額之
    請求則無法准許。
五、按給付無確定期限者，債務人於債權人得請求給付時，經其
    催告而未為給付，自受催告時起，負遲延責任。其經債權人
    起訴而送達訴狀者，與催告有同一之效力；遲延之債務，以
    支付金錢為標的者，債權人得請求依法定利率計算之遲延利
    息；應付利息之債務，其利率未經約定，亦無法律可據者，
    週年利率為5%，民法第229條第1項、第233條第1項前段、第
    203條分別定有明文。本件係屬侵權行為損害賠償之債，自
    屬無確定期限者，又係以支付金錢為標的，則依上揭法律規
    定，原告就被告應給付部分，併請求自起訴狀繕本送達翌日
    即110年4月2日起(見本院卷第273頁），至清償日止，按法
    定利率即週年利率5%計算之遲延利息，依法有據。
六、綜上所述，原告本於侵權行為之法律關係，請求被告給付原
    告25萬元及如上所述之遲延利息，為有理由，應予准許。
    逾此範圍之請求，則為無理由，應予駁回。
七、本件事證已臻明確，兩造其餘攻擊、防禦方法及證據，經本
    院斟酌後，認為均不足以影響本判決之結果，不再一一論述
    ，附此敘明。
八、本件判決所命被告給付之價額未逾50萬元，爰依民事訴訟法
    第389條第1項第5款之規定，依職權宣告假執行。又被告陳
    明願供擔保，請准免為假執行之宣告，核無不合，爰酌定相
    當之擔保金額准許之。原告其餘假執行之聲請，因訴之駁回
    而失所附麗，應予駁回。
九、訴訟費用負擔之依據：民事訴訟法第79條。
中    華    民    國   110    年   9      月    24    日
                    民事第二庭  法  官  江奇峰
以上正本係照原本製作。
如對本判決上訴，須於判決送達後20日內向本院提出上訴狀。如
委任律師提起上訴者，應一併繳納上訴審裁判費。
中    華    民    國   110    年   9      月    27    日
                                書記官  黃雅慧
附件：(原告所主張被告侵害配偶權之態樣)
編號 對話時間 侵權態樣 內容 證物出處 1. 109.11.1 109.11.2 外出約會 言語曖昧 劉○向被告表示「沒有見到你覺得很傷心」、「約會完要罰你想100種補償我的方式」，被告則回覆「100有點多出去感覺是好的」，並於隔日上午繼續回復「我請妳 100種巧克力怎樣不錯吧」。 原證4第6頁 2. 109.11.3 言語曖昧 劉○表示「你又不是不知道我的第一次是給你」，被告則回覆「QQ妳是我的青春阿~~別」、「（愛心貼圖）」，劉○向被告表示「昨天含淚睡著了QQ」，被告回覆「抱抱」。 原證4第7頁 3. 109.11.5 外出約會 劉○於凌晨1時許詢問被告「你要來嗎還是我過去」，被告回覆「我過去然後我們開車去吧」；被告向劉○表示「妳太溫柔了…妳送我的東西我衣食不知道怎麼回覆..我已經忘記多久沒有這種感覺了」。 原證5第4、5頁 4. 109.11.6 外出約會 言語曖昧 劉○向被告表示「一般女生的話可能不小心就喜歡上你了」，被告則回覆「只有對妳…」，被告向劉○表示「想再見妳」、「妳現在有空出來喔那我去找妳」，並互傳愛心貼圖。 原證5第12至14頁 5. 109.11.7 言語曖昧 被告向劉○表示「蠻想找妳的」、「妳很有質感」、「想抱妳睡」、「想綁架妳」、「可以選年限欸要結婚幾年」、「1-100年可以選選100年的很浪漫」。 原證6 6. 109.11.7 言語曖昧 擁抱 親吻 性行為 被告向劉○表示「怎辦..我想妳」、「我想妳了。」、「妳一直在我心理」、「妳不需要房租永久居留權」、「要把心（愛心圖示）交出來」、「我當妳室友可以嗎」，劉○竟回覆「可以每天餵飽我陪我睡覺就可以」，被告更回覆「好ㄚ簡單~」。 被告向劉○表示「喜歡妳（愛心貼圖）感覺很棒」、「我們還有很多挑戰，盡量讓自己維持高峰和能量」、「妳覺得心累吧給妳抱抱」、「我也很開心暖心」、「我要抱緊處理」，劉○回覆「我要偷親你」，被告回覆「好那我不放過妳喔咬妳感覺不錯」、「我現在就想緊緊抱著妳不放」、「親妳呢」。 原證7 7. 109.11.9 言語曖昧 擁抱等肢體接觸 凌晨劉○向被告表示「你是我的主人啦~好好珍惜我的心（愛心圖片）」，被告竟回覆「哈哈快來主人這」、「給妳很多擁抱」；上午被告向劉○表示「我好想妳全身上下每個細胞都在想妳渴望妳」、「本來就喜歡啊然後妳對我太溫柔了…我沒有抵抗力」、「來我的懷抱（愛心圖片）」；於下午6時許向劉○表示「我綁架走會好好愛護的」。 原證8第1至9頁 8. 109.11.9 一同過夜 劉○於晚間7時43分向劉○表示「我想睡在你的胸前你酸了我再幫你按摩」，被告竟即回覆「妳很輕」、「好想抱妳」、「我也好想（親妳）喔」。 原證8第8頁 9. 109.11.9 109.11.10 性行為 於深夜11時許，二人持續聊天，劉○向被告表示「你不聽話不給你抱了」，被告竟回覆「只好強抱了」、「好想把妳壓在床上」，對話持續至翌日凌晨12時許，劉○向被告表示「你抱我到床上吧一起睡」，被告竟回覆「不是已經被脫光了？哈哈哈」等語。 原證8第13頁 10. 109.11.12 109.11.13 外出約會 言語曖昧 劉○於晚間7時許向被告表示「我待會開車去找你吧」、「期待見你」，於翌日凌晨12時許，劉○向被告表示「到家了我已經開始想你了」，被告則回覆「到家就好我也想妳」，劉○接續表示「你運動完又陪我逛街累不累」，被告則回覆「不累妳在我身邊我很開心喔」。 原證9第4頁 11. 109.11.17 言語曖昧 外出約會 性行為 於下午4時許被告向劉○表示「妳晚上幾點有空呢」，劉○回覆「7:30後OK」，被告回覆「只能我先去等妳來了..」，隨後二人於晚間出門，於9時41分許被告告知劉○期已到家；於晚間10時許，被告向劉○表示「我也想…想把妳壓在床上」等語。 原證10第3、4頁 12. 109.11.19 言語曖昧 互傳照片 於凌晨12時19分，被告拍其穿著新褲子及腹肌之照片給劉○，並表示「新褲子」，劉○回覆「你這是在拍你的腹肌給我看吧哈哈哈褲子不是主角」、「藉機showof想勾引我」，被告竟回覆「沒有啊妳本來就是我的了」，後續表示「脫下來不給妳衣服穿」、「我會抱著妳的」、「把妳抱在懷裡」。 原證11第1至2頁 13. 109.11.19 外出約會 性行為 於下午1時許，劉○向被告表示「這樣沒吃飽吧」，被告竟回覆「沒有想吃你妳」，劉○回覆「是你的愛（愛心貼圖）晚上給你吃」、「晚上要幫你按摩還要很多抱抱」，被告回覆「好等妳」；於二人晚間6時許幽會完畢後，晚間10時許，被告表示「想跟妳住」，劉○表示「那你只好用陪睡來付房租吧」，被告更回覆「我要當妳抱枕」等語。 原證11第3至4頁 14. 109.11.21 言語曖昧 外出約會 被告二人約出幽會，於車上有諸多曖昧言語，例如：好想把妳帶回家」、「好想把妳帶回家」、「我會一直陪妳」、「我喜歡妳啊，妳知道決定權在妳身上，妳知道吧？」、「對啊我喜歡妳啊，我就很直白的跟妳說，我在說出我喜歡妳之前，我就已經知道妳是有小孩的人我知道，我很清楚知道，那我也知道這代表什麼，我都知道阿妳可能不會想再結婚，妳可能不會想要小孩我知道阿沒關係啊，這些事情妳已經經歷過了，那妳還會不會想做我不知道，也許妳想，也許妳有意，沒關係啊。如果妳之後也不想結婚，也沒有關係。雖然我想啦但，如果妳願意一直陪著我，也可以呀。」、「我的意思是妳對我來說是最好的人」、「妳想要的話妳可以是我世界的中心。」 原證17、18 15. 109.11.22 言語曖昧 被告向劉○表示「希望可以抱抱妳」、「我想妳」等語。 原證12第2頁 16. 109.11.23 言語曖昧 慫恿劉○離婚 被告向劉○表示「妳真的很可愛我也喜歡妳所以我沒有理由不好對妳」、「要不然我是傻子嗎淌這渾水我知道妳會跟我在一起」、「我好想妳」、「全身每個細胞都在思念妳」、「我們相處然後找出妳有時間陪小孩的平衡」、「妳要有心理準備她（案：他）會一職說服妳　拿這事情煩妳。我們需要一起想辦法他故意拿這個對付妳。這樣到時候對妳不利。我希望妳可以得到所有妳要的。」、「現在唯一重要的是把小朋友留住」、「我會一直陪妳等妳」。 原證12第8至11頁 17. 109.11.24 言語曖昧 慫恿劉○離婚 被告向劉○表示「我覺得拖下去對妳很不好1.妳這段時間過的肯定不會開心2.他可以有更多對妳不利的東西跟妳搶監護權」、「妳是我的人」、「好想妳想抱著妳睡覺充電」。 原證13第21至22頁 18. 109.11.25 言語曖昧 慫恿劉○離婚 劉○於上午8時許向被告表示「我已經什麼都不在乎了只想為你勇敢」，被告竟回覆「我知道謝謝妳為我做這麼多愛妳我會抱住妳」，劉○表示「我其實..很害怕失去我老公明明知道自己不會快樂但可能生活太久太習慣太依賴了我不敢想像之後我一個人要怎麼辦」，被告回覆「妳怎麼會一個人妳有我啊還是因為賺錢的問題……」、「永遠只喜歡我」 原證13第23頁 19. 109.11.26 言語曖昧 慫恿劉○離婚 尋找共同居住之房屋 於凌晨12時許，被告向劉○表示「我們真的很適合我們都是愛的鼓勵妳感覺很吃這套不能逼妳」、「乖妳很勇敢」、「我喜歡妳我的愛（愛心圖片）」、「我在想租房子的事」、「然後妳如果搬出來那妳的時間要怎麼分配」；於下午1時48分，被告傳予劉○591租屋網之租屋資料，二人即開始討論同居欲同住之租屋房型；於晚間6時24分，被告詢問劉○「要去看房子嗎？」，二人即約出看房幽會。 原證13第26頁至31頁